臺灣臺南地方法院臺南簡易庭民事判決　
109年度南簡字第1136號
原      告  黃潘玉秀
訴訟代理人  黃秀分  
被      告  陳原啟  



上列當事人間請求確認本票債權不存在事件，本院於民國109年1
2月8日言詞辯論終結，判決如下：
    主    文
確認被告持有原告於民國87年9月14日簽發、未載到期日、票據
號碼TS021962、票面金額新臺幣100,000元之本票，對原告之本
票債權請求權不存在。
訴訟費用新臺幣1,000元由被告負擔。 
   事實及理由
一、按確認法律關係之訴，非原告有即受確認判決之法律上利益
    者，不得提起之。民事訴訟法第247條第1項前段定有明文。
    所謂即受確認判決之法律上利益，係指法律關係之存在與否
    不明確，原告主觀上認為其在法律上之地位有不安之狀態存
    在，且此種不安之狀態，能以確認判決將之除去者而言（最
    高法院52年台上字第1240號判決參照）。又本票執票人，依
    票據法第123條規定，聲請法院裁定許可對發票人強制執行
    ，係屬非訟事件，此項聲請之裁定，及抗告法院之裁定，僅
    依非訟事件程序，以審查強制執行許可與否，並無確定實體
    上法律關係存否之效力，如發票人就票據債務之存否有爭執
    時，應由發票人提起確認之訴，以資解決（最高法院109年
    度台上字第1952號判決意旨參照)。本件被告執有原告於民
    國87年9月14日簽發、票據號碼TS021962、到期日未載、票
    面金額新臺幣（下同）100,000元之本票（下稱系爭本票）
    ，向本院聲請本票准予強制執行，經本院以109年度司票字
    第1417號裁定准許在案，惟原告否認系爭本票之票據請求權
    存在，是被告得否主張系爭本票之票據請求權，影響原告之
    法律上地位，且此不安之狀態，得以本件確認判決將之除去
    ，揆諸前揭說明，原告提起本件確認之訴，應有受確認判決
    之法律上利益，自應准許。
二、原告起訴主張：被告持原告所簽發之系爭本票向本院聲請本
    票准予強制執行，經本院以109年度司票字第1417號裁定准
    許在案，惟系爭本票未載到期日，視為見票即付，票據請求
    權自發票日起算3年間不行使，即罹於時效而消滅，系爭本
    票之票據請求權已罹於時效而消滅，原告主張時效抗辯而拒
    絕給付，爰訴請確認被告持有之系爭本票，對原告之本票債
    權請求權不存在等語。並聲明：如主文第1項所示。
三、被告抗辯：原告親簽系爭本票並捺印，必須負票據責任。本
    院109年度司票第1417號裁定已確定，但被告尚未持該裁定
    聲請對原告強制執行。並聲明：原告之訴駁回。
四、本院之判斷理由： 
（一）原告主張：被告持有原告簽發之系爭本票，乃向本院聲請
      本票准許強制執行，經本院以109年度司票字第1417號受
      理後，裁定准許在案等情，業經本院依職權調取上開卷宗
      查閱無誤，此部分事實，堪可採認。
（二）按票據上之權利，對本票發票人，自到期日起算；見票即
      付之本票，自發票日起算；3年間不行使，因時效而消滅
      ，票據法第22條第1項前段定有明文。次按消滅時效，自
      請求權可行使時起算，民法第128條定有明文；所謂可行
      使，係指請求權人行使其請求權無法律上之障礙而言，如
      債權未附停止條件或無期限者，以債權成立時即得行使，
      故其消滅時效應自債權成立時起算（最高法院89年度台上
      字第1219號判決意旨參照）。查，系爭本票未記載到期日
      ，依票據法第122條第2項規定，視為見票即付，系爭本票
      之執票人即被告對發票人即原告之票據上之權利，即應自
      系爭本票之發票日起算3年間不行使而消滅，系爭本票發
      票日為87年9月14日，被告之系爭本票票據請求權於90年9
      月14日罹於時效而消滅，原告於109年5月12日始聲請系爭
      本票准予強制執行（見本院109年度司票字第1417號聲請
      狀收狀日期章），而對原告主張票據上之權利，足認系爭
      本票之票據請求權已罹於時效而消滅。
（三）末按請求權，因15年間不行使而消滅；但法律所定期間較
      短者，依其規定，民法第125條定有明文，已明白揭示權
      利人若不於消滅時效期間內行使權利者，將生請求權消滅
      之法律效果。至於民法第144條第1項所定時效完成後，債
      務人得拒絕給付，意指消滅時效完成之效力，係發生拒絕
      給付之抗辯權，其債權本身固未消滅，但應認於債務人對
      債權人行使時效抗辯後，債權人之請求權即歸於消滅，方
      符合民法第125條之法條文義。本件原告既已起訴行使票
      據時效抗辯權，並拒絕給付，依上說明，被告就系爭本票
      之票據給付請求權即罹於時效而消滅。
五、綜上所述，原告以系爭本票之票款請求權，已罹於時效完成
    而消滅為由，訴請確認被告持有系爭本票之本票債權請求權
    不存在，為有理由，應予准許，爰判決如主文第1項所示。
六、本件事證已臻明確，兩造其餘攻擊防禦方法及所提之證據，
    核與判決結果無影響，毋庸再予一一論述，附此敘明。
七、末按訴訟費用，由敗訴之當事人負擔；法院為終局判決時，
    應依職權為訴訟費用之裁判，民事訴訟法第78條、第87條第
    1項分別定有明文。經核本件訴訟費用額即第一審裁判費為1
    ,000元，而原告之請求為有理由，爰依上開規定確定被告應
    負擔之訴訟費用如主文第2項所示。
八、據上論結，原告之訴為有理由，依民事訴訟法第78條、第87條第1項，判決如主文。　　　　　　　　　　　　　　　 
中　　華　　民　　國　　109 　年　　12　　月　　22　　日
                  台南簡易庭  法　官  張麗娟
以上為正本係照原本作成。
如對本判決上訴，須於判決送達後20日內向本院提出上訴狀（須
附繕本）。
中　　華　　民　　國　　109 　年　　12　　月　　22　　日
                              書記官  高培馨